臺灣桃園地方法院刑事裁定
111年度聲判字第27號
聲  請  人  鍾昭儒
代  理  人  陳郁仁律師
被      告  劉洲延（原名劉春向）



            邱璿安


            張信振



            張酆權


上列聲請人因被告過失致死等案件，不服臺灣高等檢察署檢察長
於民國111年4月6日以111年度上聲議字第2982號駁回再議之處分
（原不起訴處分案號：臺灣桃園地方檢察署110年度偵續字第23
號、110年度調偵續字第5號），聲請交付審判，本院裁定如下：
    主  文
聲請駁回。
    理  由
一、聲請意旨詳如附件刑事聲請交付審判狀所載。
二、按刑事訴訟法第258條之1規定告訴人得向法院聲請交付審判
    ，係新增對於「檢察官不起訴或緩起訴裁量權」制衡之一種
    外部監督機制，法院僅就檢察官所為不起訴或緩起訴之處分
    是否正確加以審查，以防止檢察機關濫權，依此立法精神，
    同法第258條之3第3項規定法院審查聲請交付審判案件時「
    得為必要之調查」，其調查證據之範圍，自應以偵查中曾顯
    現之證據為限；而同法第260條對於不起訴處分已確定或緩
    起訴處分期滿未經撤銷者得再行起訴之規定，其立法理由說
    明該條所謂不起訴處分已確定者，包括「聲請法院交付審判
    復經駁回者」之情形在內，是前述「得為必要之調查」，其
    調查證據範圍，更應以偵查中曾顯現之證據為限，不得就告
    訴人新提出之證據再為調查，亦不得蒐集偵查卷以外之證據
    ，否則，將與刑事訴訟法第260條之再行起訴規定，混淆不
    清，亦將使法院兼任檢察官而有回復「糾問制度」之虞。且
    法院裁定交付審判，即如同檢察官提起公訴使案件進入審判
    程序，是法院裁定交付審判之前提，必須偵查卷內所存證據
    已符合刑事訴訟法第251條第1項規定「足認被告有犯罪嫌疑
    」之檢察官應提起公訴之情形，亦即該案件已經跨越起訴門
    檻，否則，縱或法院對於檢察官所認定之基礎事實有不同判
    斷，但如該案件仍須另行蒐證、偵查始能判斷應否交付審判
    者，因交付審判審查制度並無如同再議救濟制度得為發回原
    檢察官續行偵查之設計，法院仍應依同法第258條之3第2項
    前段規定，以聲請無理由裁定駁回。
三、查聲請人以附件刑事聲請交付審判狀所載情詞聲請交付審判
    ，核其所指，均業據原檢察官於不起訴處分及臺灣高等檢察
    署檢察長於再議駁回時一一指駁，且所述之理由確已針對聲
    請人指訴被告四人涉犯之罪名為何不成立部分，為法律上之
    判斷。而本院審酌上開檢察官論斷之理由，亦未明顯有違反
    論理法則或經驗法則之情事。復補充：
   （一）聲請人陳稱：被告四人採取提高住戶一氧化碳中毒風
         險之施工方法，且未採取相關防範措施，而有能注意
         而未注意之過失等語。經查：
　　　　 1、被告劉洲延為振昇營造股份有限公司（下稱振昇公
            司）負責人，承包「宏國中壢新城社區」大樓維修
            工程（下稱本件工程），並發包予鋒坤有限公司（
            下稱鋒坤公司）進行現場外牆拉皮、噴漆作業，而被
            告邱璿安為鋒坤公司之負責人，被告張信振為現場
            工地主任，被告張酆權則為監造人員，均為外牆拉
            皮、噴漆等相關工程之專業從業人員。本件工程施
            工前，振昇公司及社區管委會均有以召開「施工前
            宣導說明會」或張貼及投遞公告之方式，向住戶宣
            導注意事項，且於施工期間，施工之該棟電梯內亦
            有進行施工公告，經被告劉洲延、張信振、張酆權
            、邱璿安供述在卷；證人即施工期間之社區主任委
            員黃成德、社區總幹事姬台川證述綦詳（見調偵字
            第87號卷第193至199頁、213至215頁；調偵續字第
            5號卷第183至184頁），並有整建工程施工說明會
            公告及外牆施做住戶配合事項翻拍照片在卷可稽（
            見調偵字第87號卷第179至187頁），是此部分事實
            ，首堪認定。
　　　　 2、按刑法上之「過失不純正不作為犯」，係結合不作
            為犯與過失犯二者，以「作為義務」與「注意義務
            」分別當成不作為犯與過失犯之核心概念。「作為
            義務」其法源依據主要係依刑法第15第1項規定：
            「對於犯罪結果之發生，法律上有防止之義務，能
            防止而不防止者，與因積極行為發生結果者同。」
            乃以行為人是否具有「保證人地位」來判斷其在法
            律上有無防止犯罪結果發生之義務，進而確認是否
            應將法益侵害歸責予行為人之不作為。而「注意義
            務」其法源依據主要來自同法第14條第1項規定：
            「行為人雖非故意，但按其情節應注意，並能注意
            ，而不注意者，為過失。」係以社會共同生活領域
            中之各種安全或注意規則，來檢視行為人有無注意
            不讓法益侵害發生之義務，進而決定其行為應否成
            立過失犯。是上述兩種義務法源依據不同，處理問
            題領域亦有異，或有重合交錯之情形，惟於概念上
            不應將「作為義務」與「注意義務」相互混淆，而
            不能以行為人一有違反「作為義務」即認違背「注
            意義務」。換言之，保證人地位僅是行為人「作為
            義務」之理由，無法直接從保證人地位導出「作為
            義務」之內容。至行為人是否違反「注意義務」仍
            應以行為人在客觀上得否預見並避免法益侵害結果
            為其要件。非謂行為人一經立於保證人地位，即應
            課予杜絕所有可能發生一切危害結果之絕對責任，
            仍應以依日常生活經驗有預見可能，且於事實上具
            防止避免之可能性，亦即須以該結果之發生，係可
            歸責於保證人之過失不作為，方得論以過失不純正
            不作為犯。另對於具保證人地位者之不作為結果加
            以責難之可罰性基礎，在於不作為與作為具有等價
            性。而刑法對於不作為犯之處罰，並非僅在於不履
            行作為義務，還須考慮如予作為，能否必然確定防
            止結果發生，而非無效之義務，以免僅因結果發生
            之「可能性」，即令違反作為義務之不作為均負結
            果犯罪責，造成不作為犯淪為危險犯之疑慮。從而
            ，必行為人若履行保證人義務，則法益侵害結果「
            必然」或「幾近」確定不會發生，始能令之對於違
            反作為義務而不作為所生法益侵害結果負責（最高
            法院107年度台上字第4276號、106年度台上字第37
            80號判決意旨參照）。
　　　　 3、被告四人對於進行本件工程時，為避免噴漆時噴到
            窗戶而於窗戶外側貼保護膜有可能造成室內一氧化
            碳中毒之情事並不否認，被告四人作為專業從業人
            員，對於避免社區住戶發生一氧化碳中毒之危害發
            生有作為義務，被告四人以前述之方式告知住戶於
            施工期間應注意室內通風，且黏貼保護膜時亦留有
            空隙，應認其等已履行避免危害發生之作為義務，
            且被告四人所採取之防免措施，已大幅度降低室內
            一氧化碳中毒之風險，社區內其他住戶亦知悉施工
            之安全事項且未發生一氧化碳中毒之情事，有卷附
            之桃園市政府警察局中壢分局查訪紀錄表可參，顯
            見被告四人對於防止社區住戶一氧化碳中毒已盡相
            關告知及防免義務，且該些告知及防免之措施確實
            能避免社區住戶一氧化碳中毒之發生。
　　　　 4、綜上所述，聲請人所指摘被告四人未採取相關防範
            措施，而有能注意而未注意之過失，並不足採。
   （二）聲請人另陳稱：被告四人之過失行為與聲請人、鍾沛
         岑、石敏君受有一氧化碳意外毒性作用之初期照護等
         傷害及與薛淑珍於107年2月19日死亡有因果關係等語
         。然查：
　　　　 1、被告四人已採取相關防範措施，如同前述，聲請人
            等雖受有一氧化碳中毒等傷害，然此等傷勢是否係
            由被告四人之施工行為所造成，不無疑問，而聲請
            人於偵查時稱：家中陽台有加裝窗戶且並未裝設強
            制排氣設備等語（見偵字第25318號卷第10頁），
            並有聲請人提供之陽台照片可佐（見調偵字第87號
            卷第21至23頁）。而熱水器應安裝於空氣流通之空
            間，若安裝於空氣不流通之處應加裝強制排氣之設
            備，否則會大幅提高一氧化碳中毒之風險，為一般
            人所知悉，聲請人將住家陽台加裝窗戶，使陽台之
            空氣流通不佳，因而造成本次聲請人等受有一氧化
            碳中毒之傷害，亦不無可能。聲請人所指其等所受
            傷害為被告四人之施工行為所造成，尚嫌速斷。
　　　　 2、至聲請人之母薛淑珍雖於107年1月5日確被診斷有
            一氧化碳意外毒性作用，並進行高壓氧治療，惟由
            薛淑珍之病歷資料及診斷證明書可知其於一氧化碳
            中毒後，係於107年1月8日第一次住院且該次住院
            係為右側肋膜積水、左側乳癌遠端轉移，而進行化學
            治療、外科切除手術等處置；於107年1月23日至107
            年2月12日第二次住院，行肋膜積水引流術、人工
            血管置放術，皆與一氧化碳中毒之症狀及處置有別
            ，尚難遽認其最後死亡結果係因一氧化碳中毒所致
            ，且經檢察官向衛生福利部桃園醫院函詢後，醫院
            函復以「病患原為乳癌併遠端轉移之病人，瓦斯中
            毒之傷害並不是直接引起死亡之原因」等情，有衛
            生福利部桃園醫院111年1月26日桃醫醫字第1111900
            705號函附卷足憑（見調偵續字第5號卷第81頁），
            聲請人空言指稱被告四人之行為與薛淑珍之死亡間
            有相當因果關係，顯然無視專業醫療機構之函復及
            檢察官偵查之結果，實不足取。
   （三）從而，本案除聲請人之指述外，經檢察官偵查所得證
         據，被告四人確已盡其防免義務，且施工行為與傷害
         及死亡結果間亦無因果關係，並無其他足以認定被告
         四人有本件犯行之補強證據資料，自難遽以認定被告
         四人有過失致死及過失傷害之犯行，率而以刑責相繩
         之。
四、綜上所述，本件聲請人雖執前揭理由認被告四人涉有過失傷
    害及過失致死罪嫌，而向本院聲請交付審判，惟原檢察官就
    聲請人於偵查中所提出之告訴理由及證據詳加斟酌後，認被
    告四人犯罪嫌疑不足為不起訴處分，聲請人提起再議，復經
    臺灣高等檢察署檢察長詳述法律上之理由予以指駁，本院認
    前開不起訴處分及駁回再議處分書，均已就聲請人所指予以
    調查說明，對照卷內資料，並無不合，其所載證據取捨及事
    實認定之理由，並無違背經驗法則與論理法則之情事；此外
    ，經本院詳查全卷，復未發現其他積極證據足資證明被告四
    人有何聲請人所指之上開犯行，故原檢察官及臺灣高等法院
    檢察署檢察長均認被告之犯罪嫌疑不足，分別予以不起訴處
    分及駁回再議之處分，於法尚無違誤。聲請意旨猶執前詞對
    於上開處分指摘求予交付審判，非有理由，應予駁回。
據上論斷，依刑事訴訟法第258 條之3 第2 項前段，裁定如主文
。
中　　華　　民　　國　　111 　年　　8 　　月　　1 　　日
刑事第五庭  審判長法  官  呂世文
                              法  官  李敬之
                              法  官  曾淑君
以上正本證明與原本無異。
不得抗告。
                              書記官  姚承瑋
中　　華　　民　　國　　111 　年　　8 　　月　　2 　　日





附件：刑事聲請交付審判狀。